【裁判字號】    92,交上易,409
【裁判日期】    920703
【裁判案由】    過失致死
【裁判全文】
臺灣高等法院臺南分院刑事判決            九十二年度交上易字第四九號    Ｇ
      上  訴  人  臺灣嘉義地方法院檢察署檢察官
      被      告  甲    ○
右上訴人因被告過失致死案件，不服臺灣嘉義地方法院九十二年度交易字第二三號中
華民國九十二年三月二十八日第一審判決（起訴案號：臺灣嘉義地方法院檢察署九十
二年度偵字第四二七、四三一號），提起上訴，本院判決如左：
      主      文
原判決撤銷。
甲○因過失致人於死，處有期徒刑柒月。
      事      實
一、甲○於民國九十一年二月十九日駕駛車牌號碼Ｓ６—６８７７號自用小客車，沿
    嘉義縣朴子市嘉四十五線公路由北往南方向行駛，於下午三時二十分許途經該路
    一公里六百公尺路段設有閃光黃燈之三叉路口時，應注意閃光黃燈表示「警告」
    ，車輛應減速接近，注意安全，小心通過，且應注意車前狀況，隨時採取必要之
    安全措施，而當時係日間，天氣晴朗，當地時速限制七十公里，為平坦、乾燥、
    無缺陷之柏油路面，又無障礙物，視距良好，並無不能注意之情事，竟疏於注意
    交叉路口之車輛動態，貿然以時速約五十公里之速度直行。適陳寶三駕駛車牌號
    碼ＲＵ—２０２０號自用小客車附載其配偶陳林瓊霞，沿該路由南往北駛至該三
    叉路口左轉彎時，亦疏未注意與前開公路交叉路口設有閃光黃燈，未讓對向直行
    車先行致右側車身於往北行向內、外車道分隔線附近，與與對向駛至甲○所駕駛
    之小客車車頭前方碰撞肇事，陳寶三因此造成右側第六至第八肋骨骨折之傷害，
    經送醫治療後轉為頭部外傷併缺氧性腦病變、肺炎、尿道感染、血尿、張力性氣
    胸、低血鉀症、呼吸衰竭，無法言語，沒有意識，延至九十一年十一月十四日死
    亡，陳林瓊霞則因外傷性休克，於車禍發生當日下午四時三十分許死亡。甲○於
    肇事後犯罪未被發覺前，主動向到場處理車禍有偵查權之警員候介明陳明係肇事
    者自首並接受裁判。
二、陳寶三被害部分，案經代行告訴人即其子丙○○訴由臺灣嘉義地方法院檢察署檢
    察官偵查起訴；陳林瓊霞被害部分，案經其子乙○○、丙○○、丁○○訴由臺灣
    嘉義地方法院檢察署檢察官偵查起訴。
      理      由
一、右揭犯罪事實，已據被告甲○坦承不諱，核與代行告訴人兼告訴人丙○○、告訴
    人乙○○、丁○○於警訊、檢察官偵查中、原審及本院審理中所陳被害人陳寶三
    、陳林瓊霞發生車禍分別受傷、死亡之情節大致相符，復有道路交通事故調查報
    告表一紙及肇事現場、肇事車輛相片四十六張在卷可稽。
二、被害人陳寶三因本件車禍，初受有右側第六至第八肋骨骨折之傷害，送醫治療後
    轉為頭部外傷併缺氧性腦病變、肺炎、尿道感染、血尿、張力性氣胸、低血鉀症
    、呼吸衰竭，嗣於九十一年十一月十四日下午二時死亡之事實，有財團法人長庚
    紀念醫院嘉義分院（下稱長庚醫院）九十一年七月十三日、九十一年九月二日診
    斷證明書及該分院出具之陳寶三死亡證明書各一紙附卷可參，並為被告所坦認；
    被害人陳林瓊霞因本件車禍造成外傷性休克死亡，亦經檢察官督同檢驗員相驗屬
    實，製有勘驗筆錄、相驗屍體證明書、驗斷書、屍體照片附卷可考。
三、按轉彎車應讓直行車先行；駕駛人應注意車前狀況，並隨時採取必要之安全措施
    ；閃光黃燈表示「警告」，車輛行經閃光黃燈號誌交岔路口，應減速接近，注意
    安全，小心通過，道路交通安全規則第一百零二條第一項第六款、第九十四條第
    三項、道路交通標誌標線號誌設置規則第二百十一條第一項第一款分別定有明文
    。被告甲○駕駛小客車自應注意及此。依前開道路交通事故調查報告表所載，本
    件肇事當時係日間，天氣晴朗，當地時速限制七十公里，且為平坦、乾燥、無缺
    陷之柏油路面，又無障礙物，視距良好，被告當時並無不能注意之情事，竟疏未
    注意前開規定，貿然以時速約五十公里之速度直行，致與駕駛小客車，亦疏未注
    意前開規定即為左轉未讓直行車先行之被害人陳寶三發生碰撞車禍，被告駕車顯
    有過失，被告就本件車禍應屬肇事次因，被害人陳寶三就本件車禍則為肇事主因
    。本件車禍經囑託臺灣省嘉雲區車輛行車事故鑑定委員會鑑定，亦認為：「甲○
    駕駛自小客車，行經閃光黃燈號誌交叉路口，未注意安全，小心通過，為肇事次
    因；陳寶三駕駛自小客車，行經閃光黃燈號誌交叉路口，左轉彎車未讓直行車先
    行，為肇事主因。」，經再送臺灣省車輛行車事故覆議鑑定委員會，研議結論相
    同，有該臺灣省嘉雲區車輛行車事故鑑定委員會九十一年四月三十日嘉鑑字第九
    一０三七九號函所附嘉鑑字第九一０三七九號鑑定意見書、臺灣省車輛行車事故
    覆議鑑定委員會九十一年十月八日府覆議字第九一二０一一號函在卷可參。本件
    車禍發生原因及肇事責任歸屬，已甚明確，告訴人請求再送其他單位重新鑑定，
    顯無必要，附為敘明。至被害人前開疏失雖為肇事主因，然被告駕駛自用小客車
    ，行經該交叉路口，未減速接近，注意安全，小心通過，復未注意車前狀況，屬
    肇事次因，故本件車禍既係被告之前開過失行為所併合肇致，被告仍不能解免其
    刑責。另依前開道路交通事故調查報告表所載，被告於肇事當時，其所駕駛之汽
    車兩側車輪在地面造成之拖胎痕分別約為二十四點四、二十四點五五公尺，而拖
    胎痕產生之原因，除煞車之作用力外，尚包含外力造成之因素，本案之外力應與
    被害人之碰撞有關係一節，已據證人候介明即嘉義縣警察局水上分局太保分駐所
    警員即繪製該報告表之公務員於原審結證屬實，參以一般公路汽車煞車距離行車
    速度對照表數值（附一審卷第十三頁），被告之汽車造成之前開拖胎痕，縱係結
    合外力所造成，其時速亦難認已超過當地時速限制七十公里，況被告復堅稱其時
    速約為五十公里等語，是代行告訴人丙○○稱被告當時車速已逾一百公里云云，
    尚非可採。又本案肇事地點既設有燈光號誌，被害人陳寶三於轉彎時自應依道路
    交通安全規則第一百零二條第一項第六款規定，讓直行車優先通行後認為安全時
    ，方得續行，是代行告訴人稱被告為直行車，但尚未進入交岔路口，而被害人為
    轉彎車，已達中心處開始轉彎，故被告應依道路交通安全規則第一百零二條第一
    項第六款但書讓被害人先行云云，亦非可採，附此敘明。
四、據長庚醫院開立之被害人陳寶三死亡證明書所載，該被害人為十二年四月二十五
    日生，於九十一年十一月十四日死亡，是死亡時已年近八十歲，且距車禍發生之
    日約有九月之久，死亡原因為肺炎及泌尿道感染約二週，引發敗血性休克約一週
    ，再引發心肺衰竭及凝血功能異常約二日，終至死亡，死亡種類為「病死或自然
    死」等情，及長庚醫院函復本院稱：「病患頭部外傷情形：以電腦斷層之發現，
    並無明顯出血或病灶，但病人病情嚴重，應與腦部缺較有關連；其後發生右側硬
    腦膜下積水、肺炎、右側肺積水呈植物人狀態、尿道感染、血尿、呼吸衰竭、敗
    血性休克等症狀，延至九十一年十一月十四日下午二時死亡，則其死亡原因與先
    前車禍受創傷有關連；死亡證明書死亡種類欄記載「病死」，包括受外力創傷致
    生其他病症而死亡。」等語，此有該醫院九十二年六月五日（92）長庚院嘉字第
    三五四號函附卷可稽，參之前揭車禍肇事經過，足證被害人陳寶三、陳林瓊霞之
    死亡結果，與本件車禍有相當因果關係。
五、綜上所述，被告之自白與事實相符，可以採信，事證明確，其犯行應可認定。
六、核被告甲○所為，係犯刑法第二百七十六條第一項之過失致人於死罪。被告以一
    過失行為，同時觸犯構成要件相同之罪名，侵害兩個人生命法益，為想像競合犯
    ，應依刑法第五十五條規定從一重論處。被告於肇事後犯罪未被發覺前，主動向
    到場處理車禍有偵查權之警員候介明陳明係肇事者自首並接受偵訊坦承犯行，此
    據證人候介明於原審結證屬實，為對於未發覺之罪自首而受裁判，應依刑法第六
    十二條前段之規定，減輕其刑。
七、原審認被告罪證明確，予被告論罪科刑，雖非無見，惟原判決認為「被害人陳寶
    三為十二年四月二十五日生，於九十一年十一月十四日死亡，是死亡時已年近八
    十歲，且距車禍發生之日約有九月之久，死亡原因為肺炎及泌尿道感染約二週，
    引發敗血性休克約一週，再引發心肺衰竭及凝血功能異常約二日，終至死亡，死
    亡種類為『病死或自然死』，其死亡與本件車禍無相當因果關係。」，被告對被
    害人陳寶三部分僅負過失致重傷罪責，顯有未洽。檢察官上訴意旨據以指摘原判
    決不當，為有理由，應由本院撤銷原判決改判。因此審酌被告所犯已造成被害人
    陳林瓊霞、陳寶三死亡之結果，就本件車禍屬肇事次因，惟素行良好，有臺灣高
    等法院被告全國前案紀錄表在卷可稽，肇事後坦承犯行，且就被害人陳林瓊霞部
    分已與被害人家屬達成民事和解，賠償損害，有嘉義縣太保市調解委員會調解書
    一份可佐，尚有具體悔過之表現，就被害人陳寶三部分尚未賠償或取得諒解及其
    他一切情狀，量處如主文第二項所示之刑，以資懲儆。
據上論斷，應依刑事訴訟法法第三百六十九條第一項前段、第三百六十四條、第二百
九十九條第一項前段，刑法第二百七十六條第一項、第五十五條、第六十二條前段、
，罰金罰鍰提高標準條例第一條前段，判決如主文。
本案經檢察官劉得鉦到庭執行職務。
中    華    民    國      九十二      年      七      月      三        日
                                  臺灣高等法院臺南分院刑事第四庭
                                      審判長法官  黃    三    哲
                                            法官  王    浦    傑
                                            法官  陳    珍    如
右正本證明與原本無異。
不得上訴。
                                      法院書記官  陳    淑    貞
中    華    民    國      九十二      年      七      月      四        日
附錄法條：
刑法第二百七十六條第一項：
因過失致人於死者，處二年以下有期徒刑、拘役或二千元以下罰金。


司法院資訊處製作；財團法人民間司法改革基金會備份。
